---
title: "Comportamento de processos AR(1) e MA(1)"
author: "Gabriel F."
date: "08/12/2021"
output: pdf_document
---

```{r setup, include=FALSE}
knitr::opts_chunk$set(echo = F)
```

Nesse documento, vamos ver o comportamento de séries temporais AR$(1)$ e MA$(1)$.

## AR(1)

\textbf{Definição 1} \emph{Seja $y_t$ um processo estacionário em $\mathbb{R}$ de média zero, e $\epsilon_t \sim$ RB$(0, \sigma^2)$, em que RB denota o ruído branco. Então um processo AR$(1)$ é dado por}

\begin{equation}
    y_t = \phi y_{t-1} + \epsilon_t.
\end{equation}    

De acordo com Morettin (2017), podemos definir a função de autocovariância de um processo AR(1) como

\begin{equation}
    \gamma_h = \phi \gamma_{h-1} = \cdots = \phi^h \gamma_{0}
\end{equation}

e a variância do processo 

\begin{equation}
    \gamma_0 = \sigma^2_y = \frac{\sigma^2}{1 - \phi^2}.
\end{equation}

Portanto, a função de autocorrelação do processo é dada por 

\begin{equation}
    \rho_h = \frac{\gamma_h}{\gamma_0}
\end{equation}

Esse comportamento pode ser visto a seguir, em algumas simulações

```{r simulacoes ar, echo = T, fig.height = 20, fig.width= 15}

par(mfrow = c(3,1))
params = c(0.3, 0.6, 0.9)

for(i in 1:3){
    y = arima.sim(model = list(ar = params[i]), n = 500)
    plot(y, main = paste("AR(1) com parâmetro", params[i]))
    autocov = acf(y, main = "Função de autocorrelação", lag.max = 50)
    pautocov = pacf(y, main = "Função de autocorrelação parcial", lag.max = 50)
    
}

```

## MA(1)

\textbf{Definição 2} \emph{Seja $y_t$ um processo estacionário em $\mathbb{R}$ de média zero, e $\epsilon_t \sim$ RB$(0, \sigma^2)$, em que RB denota o ruído branco. Então um processo MA$(1)$ é dado por}

\begin{equation}
    y_t = \epsilon_t + \theta e_{t-1} = (1 + \theta B)\epsilon_t.
\end{equation}    

Obtemos a variância do processo facilmente, pois ruídos brancos são não correlacionados por definição

\begin{align*}
\sigma^2_y = Var(y_t) & = Var(\epsilon_t + \theta \epsilon_{t-1}) \\
    & = Var(\epsilon_t) + Var(\theta \epsilon_{t-1}) \\
    & = \sigma^2 + \sigma^2 \theta^2 \\
    & = \sigma^2(1 + \theta^2). 
\end{align*}

A autocovariância do processo é dada por 

\begin{equation}
    \gamma_h = 
    \begin{cases} 
    \sigma^2(1 + \theta^2), \ \ \ \ h = 0, \\
    \theta \sigma^2, \ \ \ \ \ \ \ \ h = 1, \\
    0,  \ \ \ \ \ \ \ \ \text{caso contrário.}
    \end{cases}
\end{equation}

Nos levando à função de autocorrelação

\begin{equation}
    \rho_h =
    \begin{cases}
    1, h = 0, \\
    \frac{\theta}{1 + \theta^2}, h = 1, \\
    0, h > 1 
    \end{cases}
\end{equation}

A seguir, podemos ver algumas simulações

```{r simulacoes ma, echo = T, fig.height = 20, fig.width= 15}

par(mfrow = c(3,1))
params = c(0.3, 0.6, 0.9)

for(i in 1:3){
    y = arima.sim(model = list(ma = params[i]), n = 500)
    plot(y, main = paste("MA(1) com parâmetro", params[i]))
    autocov = acf(y, main = "Função de autocorrelação", lag.max = 50)
    pautocov = pacf(y, main = "Função de autocorrelação parcial", lag.max = 50)
    
}

```